ACORDAO-COMPLETO-2538398

ACÓRDÃO 1358/2022 ATA 21/2022 - PLENÁRIO

VISTO, relatado e discutido este pedido de reexame interposto por George Antunes de Oliveira, secretário municipal de saúde de Natal/RN, contra o Acórdão 914/2021-TCU-Plenário. 
ACORDAM os Ministros do Tribunal de Contas da União, reunidos em sessão do Plenário, ante as razões expostas pelo Relator, com fundamento no art. 48 da Lei 8.443/1992, em:
9.1. conhecer do pedido de reexame para, no mérito, negar-lhe provimento; e
9.2. dar ciência da decisão ao recorrente.

Pedido de reexame interposto contra acórdão que aplicou multa ao recorrente por não atendimento a diligências do TCU.

Município de Natal/RN

3. Recorrente: George Antunes de Oliveira (XXX.537.604-XX)

13.1. Ministros presentes: Ana Arraes (Presidente), Walton Alencar Rodrigues, Aroldo Cedraz, Jorge Oliveira (Relator) e Antonio Anastasia.
13.2. Ministros-Substitutos presentes: Marcos Bemquerer Costa, André Luís de Carvalho e Weder de Oliveira.

JORGE OLIVEIRA

Ministro-Substituto Augusto Sherman Cavalcanti

Adoto como relatório a instrução produzida no âmbito da Secretaria de Recursos (peça 70) , que contou com a anuência de seu dirigente (peça 71) :
"INTRODUÇÃO
Trata-se de pedido de reexame (peças 58-60) interposto por George Antunes de Oliveira, secretário municipal de saúde, contra o Acórdão 914/2021-TCU-Plenário (peça 48) , Rel. Min. Augusto Sherman Cavalcanti.
1.1. A deliberação recorrida apresenta o seguinte teor: 
VISTOS, relatados e discutidos estes autos de Representação em cumprimento da determinação emanada pelo Plenário do Tribunal de Contas da União no processo TC Processo 016.586/2016-6, por meio do Acórdão 1842/2017-TCU-Plenário sobre possível 'sobrepreço no âmbito do Contrato 67/2016, firmado pelo município de Natal/RN em decorrência da dispensa de licitação denominada Coleta de Preços 21/2016', que teve por objeto a 'contratação emergencial de empresa especializada na operacionalização das atividades administrativas e de apoio ao Serviço de Atendimento Móvel às Urgências (SAMU 192 Natal) , por um período de 180 (cento e oitenta) dia'",
ACORDAM os Ministros do Tribunal de Contas da União, reunidos em sessão de Plenário, ante as razões expostas pelo Relator, em:
9.1. conhecer da presente representação, tendo em vista o preenchimento dos requisitos de admissibilidade previstos nos arts. 235 e 237, VI, do Regimento Interno deste Tribunal, e no art. 103, § 1º, da Resolução - TCU 259/2014, para, no mérito, considerá-la improcedente;
9.2. aplicar ao Sr. George Antunes de Oliveira (CPF XXX.537.604-XX) , Secretário de Saúde de Natal/RN, a multa prevista no art. 58, inciso IV, da Lei 8.443/1992, c/c o art. 268, IV, do Regimento Interno do TCU, no valor de R$ 15.000,00 (quinze mil reais) , fixando prazo de quinze dias, a contar da notificação, para que comprove, perante este Tribunal (art. 214, III, "a", do RI/TCU) , o recolhimento da dívida aos cofres do Tesouro Nacional, atualizada monetariamente desde a data deste Acórdão até a do efetivo recolhimento, se for paga após o vencimento, na forma da legislação em vigor;
9.3. autorizar, desde logo, nos termos do art. 28, inciso II, da Lei 8.443/1992, a cobrança judicial da dívida; e
9.4. enviar cópia desta deliberação, e da instrução de peça 43, à Secretaria Municipal de Saúde de Natal - SMS/Natal e aos responsáveis.
HISTÓRICO
Cuidam os autos de Representação em cumprimento da determinação emanada pelo Plenário do Tribunal de Contas da União no processo TC Processo 016.586/2016-6, por meio do Acórdão 1842/2017-TCU-Plenário, Relator Ministro Vital do Rêgo, sobre possível 'sobrepreço no âmbito do Contrato 67/2016, firmado pelo município de Natal/RN em decorrência da dispensa de licitação denominada Coleta de Preços 21/2016', que teve por objeto a 'contratação emergencial de empresa especializada na operacionalização das atividades administrativas e de apoio ao Serviço de Atendimento Móvel às Urgências (SAMU 192 Natal) , por um período de 180 (cento e oitenta) dias'.
1.2. Após análise dos elementos constantes dos autos, inclusive daqueles obtidos por meio de diligência à Prefeitura Municipal de Natal/RN (peças 34, 35 e 42) , a Secretaria de Controle Externo de Aquisições Logísticas (Selog) propôs, entre outras medidas, conhecer da representação e, no mérito, considerá-la improcedente. Ademais disso, em razão do injustificável descumprimento de outras diligências realizadas por este Tribunal, a unidade técnica propôs aplicar ao Sr. George Antunes de Oliveira, então Secretário Municipal de Saúde, a multa prevista no art. 58, inciso IV, da Lei 8.443/1992 (peças 43, 44 e 45) .
1.3. O Ministério Público de Contas junto ao TCU avalizou a proposta da Selog (peça 46) .
1.4. Em seguida, foi exarada a decisão ora recorrida declarando improcedente a representação e condenando o responsável, atual recorrente, em multa do art. 58, inciso IV, da Lei 8443/1992, por ter descumprido injustificavelmente as diligências desta Corte de Contas.
1.5. Neste momento, o recorrente inconformado com a pena de multa interpõe pedido de reexame.
EXAME DE ADMISSIBILIDADE
Anui-se ao exame de admissibilidade contido na peça 61 que propôs o conhecimento do presente pedido de reexame contra o Acórdão 914/2021-TCU-Plenário, com efeito suspensivo dos itens 9.2 e 9.3 da deliberação mencionada, o que obteve anuência do relator do recurso, Ministro Jorge Oliveira (despacho de peça 65) , em 08/06/2021, nos termos do art. 48 da Lei 8.443/92 c/c arts. 285 e 286, parágrafo único, do Regimento Interno/TCU. 
EXAME TÉCNICO
Delimitação
1.6. Constitui objeto do presente recurso avaliar se é possível afastar a condenação em multa do recorrente com base nos argumentos e documentos de peças 58-60.
MÉRITO (peças 58-60) 
1.7. O recorrente afirma que desde que assumiu a secretaria municipal de saúde tem dado especial atenção ao cumprimento das demandas administrativas dos órgãos de controle bem como as judiciais.
1.8. Não há informatização dos processos de trabalho, sendo totalmente físico, o que demanda uma rotina mais morosa e suscetíveis a erros, agravada pelo déficit de recursos humanos.
1.9. As demandas são recebidas e encaminhadas ao Núcleo de Demandas Judiciais - NDJ que remete as demandas aos setores competentes com a devida ciência do secretário adjunto (peça 58, p. 1-2) .
1.10. Ao assumir a gestão enfrentou desafios com processos sobrestados, a desordem e mudanças nos processos de trabalho.
1.11. Os processos licitatórios foram centralizados na secretaria municipal de administração, o que demanda diligências a outra pasta.
1.12. A consequência dessas dificuldades é a prestação tardia de informações (peça 58, p. 3) .
1.13. O recorrente sempre primou pelos princípios administrativos da eficiência, probidade e boa-fé diante das dificuldades de falta de infraestrutura e de pessoal, o que impedia a prestação tempestiva aos órgãos de controle.
1.14. A situação da intempestividade em atender todas as demandas administrativas e judiciais se agravou com a pandemia.
1.15. Apesar da intempestividade, as informações foram apresentadas com responsabilidade, fidelidade e clareza. Diante da clareza do conteúdo, requer que seja reconhecido o seu esforço.
1.16. Não houve dano ao erário, sendo os atos praticados pelo recorrente fiéis aos princípios administrativos (peça 48, p. 4-6) .
1.17. A pasta de saúde ficou ainda mais assoberbada em face da pandemia. 
1.18. O processo de aquisição de bens passa pela secretaria adjunta de logística, administração e finanças, pelo Departamento de Atenção Especializada e pelo Serviço de Atendimento Móvel de Urgência - SAMU, o que deve ser considerado no atraso no envio das informações (peça 58, p. 7-8) .
1.19. O envio da documentação em 27/10/2020 guarda relação com a estabilidade da pandemia, se não fosse a pandemia as informações teriam sido prestadas em tempo menor.
1.20. A disponibilização da documentação pela Secretaria Municipal do Governo - SMG ao TCU se deu em função da entrega do material pela SMS àquela pasta (peça 58, p. 8) . Isto porque via-se impedida de proceder a digitalização dos 12 volumes, que totalizavam mais de 4 mil páginas, além dos 4 volumes do Pregão Eletrônico nº . 20.062/2016, que totaliza 988 folhas, a fim de atender a demanda, razão pela qual disponibilizou a documentação à SMG em formato físico.
1.21. Em que pese a forma de envio, a finalidade foi atingida, o que motivou o julgamento pela improcedência da representação (peça 58, p. 9) .
1.22. A multa aplicada corresponde a quase três vezes a remuneração do recorrente, o que afeta a sua subsistência.
1.23. O salário tem proteção no CPC em seu art. 833 bem como pelo Decreto 41721/57.
1.24. Apesar de a aplicação de multa não se classificar como penhora, seu salário será comprometido.
1.25. Considera, assim, a multa desarrazoada, tendo em vista que o fim foi atingido, mesmo que intempestivamente (peça 58, p. 10) .
1.26. A Lei 13655/2018 - LINDB prevê que sejam considerados os obstáculos e as dificuldades reais do gestor e as exigências políticas públicas a seu cargo, sem prejuízo dos direitos dos administrados (art. 22) .
1.27. Reforça que a pandemia influenciou negativamente a gestão da pasta municipal da saúde.
1.28. Coloca que o ofício informando a aplicação da multa não foi entregue pessoalmente, o que afronta, a seu ver o devido processo legal e o direito à ampla defesa (peça 58, p. 11) .
1.29. Os ofícios de diligência encaminhados à secretaria municipal de saúde não foram recebidos pessoalmente pelo gestor.
1.30. Requer a extinção da multa cominada pela decisão recorrida bem como a extinção do processo ante a improcedência da representação (peça 58, p. 12) .
1.31. Observe-se que os documentos constantes da peça 59 ora anexados aos autos são os mesmos documentos da peça 42, já analisados pela Selog, que concluiu pela improcedência da representação (peça 50, p. 3 (item 11) e 4 (item 12) ) .
Análise
1.32. Não assiste razão ao recorrente. Explica-se. 
1.33. Importante inicialmente contextualizar a aplicação de multa no presente caso concreto. 
1.34. O relatório da decisão recorrida apresenta tal contexto à peça 50, p. 15-16, sendo fundamental reproduzir excertos dessa análise (grifos acrescidos) :
66. O secretário Municipal de Saúde, Sr. George Antunes de Oliveira, solicitou prorrogação de prazo para o atendimento da diligência (peça 25) , ao que foi concedido por esta Corte de Contas (peças 25 e 27) , mas nenhuma resposta foi encaminhada ao TCU.
 (...) 
68.	Diante do insucesso das medidas preliminares realizadas, e considerando a importância das informações solicitadas para a instrução processual, foi realizada nova diligência, desta feita à Prefeitura Municipal de Natal/RN, alertando o prefeito para o fato de haver diligências realizadas junto à Secretaria Municipal de Saúde, sem qualquer resposta.
69.	Regularmente diligenciado por meio do Ofício 6627/2020-TCU/Seproc, em 16/3/2020 (peças 32 e 33) , o Sr. Alvaro Costa Dias, prefeito de Natal/RN, não encaminhou a esta Corte de Contas quaisquer das informações ou documentos solicitados.
70.	Diante da ausência de manifestação do prefeito de Natal/RN, foi reiterada, em 25/8/2020, a diligência, por meio do ofício 42133/2020-TCU/Seproc (peça 34 e 35) , que, só então, em 27/10/2020, sete meses após sua primeira notificação, encaminhou respostas ao TCU.
71.	Na resposta apresentada pela Prefeitura de Natal, consta a justificativa de que a demora em responder às diligências realizadas pelo TCU deveu-se à situação extraordinária a que estava submetida a municipalidade, em razão da Pandemia da Covid-19, que debilitou, severamente o funcionamento da administração pública municipal.
72.	Afigura-se razoável a justificativa apresentada, posto que o funcionamento dos órgãos da administração foi, de forma geral, fortemente afetado pelo advento da Covid-19, e a primeira diligência realizada à Prefeitura de Nata/RN ocorreu em março de 2020, justamente no ápice da pandemia.
73.	Por outro lado, restaram não atendidas às diligências realizadas por este Tribunal junto aos Srs. Luiz Roberto Leite Fonseca, secretário de Saúde do município de Natal/RN no período de 1/2/2015 a 10/9/2017, e George Antunes de Oliveira, atual Secretário Municipal de Saúde de Natal/RN, que não encaminharam ao TCU qualquer informação ou documento solicitados. Tampouco encaminharam justificativas para o não atendimento das medidas preliminares realizadas, denotando desmazelo pela obrigação de prestar contas, a que está submetido todo gestor público, por força de regra de envergadura constitucional, prevista no parágrafo único, do art. 70 da CF/88.
74.	Cabe destacar que, embora o ofício encaminhado em anexo à resposta da Prefeitura seja da Secretaria Municipal da Saúde, subscrita pelo Sr. George Antunes de Oliveira, as informações nele contidas não foram apresentadas ao TCU, mas encaminhadas ao Secretário Municipal de Governo, em resposta à uma solicitação do Prefeito de Natal/PA. E ainda que assim considerássemos, as justificativas, para o atraso de mais de dezoito meses no encaminhamento de informações diligenciadas, não aproveitariam ao Sr. George Antunes de Oliveira, posto que foi diligenciado em 3/4/2019, tendo sido reiterada sua diligência em 14/8/2019, período no qual não havia, sequer, conhecimento da existência da Covid-19.
75.	A não apresentação de documentos necessários à apuração de irregularidades tratadas em processo de controle externo, expressamente cobrados em diligência, sujeita o responsável à aplicação da multa prevista no art. 58, IV, da Lei 8.443/1992, in verbis: 
Art. 58. O Tribunal poderá aplicar multa de Cr$ 42.000.000,00 (quarenta e dois milhões de cruzeiros) , ou valor equivalente em outra moeda que venha a ser adotada como moeda nacional, aos responsáveis por:
 (...) 
IV - não atendimento, no prazo fixado, sem causa justificada, a diligência do Relator ou a decisão do Tribunal;
76.	A aplicação de multa por não atendimento a diligência do TCU prescinde de realização de prévia audiência quando constar na comunicação processual encaminhada ao responsável advertência de que o não cumprimento à diligência pode ensejar a aplicação de multa (arts. 58, inciso IV, da Lei 8.443/1992 c/c 268, § 3º, do Regimento Interno do TCU) , consoante o disposto no Acórdão 3015/2019-TCU-Primeira Câmara, Min. Rel. Augusto Sherman.
77.	Nesse sentido, considerando as reiteradas e injustificadas negativas de responder às diversas diligências realizadas neste processo, e considerando as sucessivas advertências de penalidades pelo seu descumprimento nos ofícios encaminhados, proporemos, desde logo, a aplicação de multa ao Senhor George Antunes de Oliveira, secretário Municipal de Saúde de Natal/RN.
1.35. É preciso destacar que o recorrente requereu prorrogação do prazo para o encaminhamento das informações necessárias em 07/10/2019, ou seja, antes do início da pandemia o recorrente tinha ciência da obrigação de responder ao TCU logo após o prazo solicitado para dilação do prazo. Após o prazo solicitado, o recorrente manteve-se silente, quando deveria ter se manifestado explicando a situação precária da SMS, como agora o faz de forma intempestiva, frise-se. O responsável pela secretaria municipal da saúde fora, portanto, regularmente advertido das possíveis consequências do não atendimento ao expediente desta Corte de Contas. 
1.36. O fato de a presente representação ter sido declarada improcedente sem a identificação de dano ao erário não ilide o fato de o recorrente ter negligenciado os ofícios encaminhados por esta Corte para esclarecimentos dos fatos. Note-se, ainda, que o recorrente apresenta argumentos desacompanhados de documentos que demonstrem o porquê do atraso na apresentação da documentação requerida, como histórico de tramitação do processo decorrente da demanda desta Corte. A falta de comunicação com o TCU demonstra desídia do gestor, a qual não foi superada pelos argumentos ora analisados.
1.37. A jurisprudência desta Corte de Contas estabelece a aplicação de multa em casos como este, vejam-se os seguintes julgados:
Ac. 5364/2020 - TCU - Segunda Câmara, rel. André de Carvalho 
No ofício da peça 30 consta o aviso: Por dever de ofício, informo que o não cumprimento de diligência ou de decisão deste Tribunal, no prazo fixado, sem causa justificada, poderá ensejar a aplicação da multa prevista no art. 58, inciso IV, da Lei 8.443/1992, a qual prescinde de realização de prévia audiência, nos termos do art. 268, § 3º, do Regimento Interno do TCU.
Acórdão 3015/2019-TCU-Primeira Câmara, rel. Augusto Sherman
A aplicação de multa por não atendimento a diligência do TCU prescinde de realização de prévia audiência quando constar na comunicação processual encaminhada ao responsável advertência de que o não cumprimento à diligência pode ensejar a aplicação de multa (arts. 58, inciso IV, da Lei 8.443/1992 c/c 268, § 3º, do Regimento Interno do TCU) .
Acórdão 71/2014-TCU-Plenário, rel. Augusto Sherman
A aplicação da penalidade prevista no art. 58, inciso IV, da Lei 8.443/1992 não pressupõe o dolo específico de beneficiar ou prejudicar terceiros, basta o não atendimento à diligência do Tribunal sem causa justificada. O bem jurídico tutelado com essa sanção é a incolumidade da autoridade pública, a qual resta afetada com a simples negligência no atendimento à determinação do Tribunal.
Acórdão 989/2007-TCU-Plenário, rel. Benjamin Zymler
A aplicação de multa com fundamento no art. 58, IV, da Lei nº 8.443/1992 é objetiva, independente de haver dolo, má-fé ou dano ao Erário, pois nos termos desse dispositivo basta o não atendimento à diligência para emergir a possibilidade de aplicação por parte do TCU.
1.38. Conforme manifestação do nobre Ministro Marcos Bemquerer Costa no voto do Acórdão 1025/2011-TCU-Plenário, "o não atendimento de determinação do TCU é irregularidade grave que afronta a competência da Corte de Contas de fixar prazo para a adoção de providências com o fito de desincumbir-se de seu mister institucional". Note-se, por pertinente, o sumário desta deliberação:
1. Nos termos do art. 58, inciso IV, da Lei 8.443/1992, é cabível a aplicação de multa pecuniária àquele que, de maneira não justificada, deixa de dar cumprimento à determinação deste Tribunal.
2. No caso de descumprimento de determinação do TCU, cabe a fixação de novo e improrrogável prazo para o seu atendimento, sob pena de aplicação de nova sanção pecuniária, com base no art. 58, inciso VII, da Lei 8.443/1992.
1.39. No mesmo sentido, a lúcida ponderação do ilustre Ministro Walton Alencar Rodrigues, de que "a reincidência no descumprimento a diligência do TCU merece a firme repulsa por parte desta Corte, na medida em que se interpõe ao exercício da missão institucional que lhe foi atribuída pelo art. 71, VI, da Constituição Federal, além de demonstrar descaso a sua atuação" (Acórdão 4536/2010-TCU-Primeira Câmara) .
1.40. O sumário das deliberações a seguir alberga a mesma ordem de ideias:
O não atendimento à diligência do Relator, no prazo fixado e sem causa justificada, enseja a aplicação de multa aos responsáveis, conforme art. 58, inciso IV, da Lei 8.443/1992. (Acórdão 1178/2010-TCU-Plenário, Rel. Augusto Nardes) 
A falta de atendimento, no prazo fixado, sem causa justificada, à diligência determinada pelo Ministro-Relator do processo ou à deliberação do Tribunal sujeita o responsável à imposição de sanção pecuniária por esta Corte de Contas. (Acórdão 3944/2009-TCU-Primeira Câmara, Rel. Augusto Nardes) 
1.41. Além das considerações, às quais se anui plenamente, tem-se que a multa aplicada no presente caso concreto encontra-se dentro do limite estabelecido pelo art. 58, IV, da Lei 8.443/1992, não cabendo sua alteração.
1.42. O recorrente reconhece que a aplicação de multa não constitui penhora salarial. A multa aplicada decorre de imposição legal. O art. 14, § 3º, da Lei 4717/1965 (lei que regula a ação popular) dispõe que (grifos acrescidos) : "§ 3º Quando o réu condenado perceber dos cofres públicos, a execução far-se-á por desconto em folha até o integral ressarcimento do dano causado, se assim mais convier ao interesse público." Daniel Amorim Assunção Neves dispõe em sua obra Manual de Direito Processual Civil, Volume Único, 14ª edição, à p. 1145, que "Entendo que tal norma possa ser aplicável a todas as espécies de ação coletiva e não só na ação popular". O objetivo da norma é resguardar o interesse público, assim como são os termos da Lei 8.443/1992, art. 58, IV.  
1.43. Nesse sentido, informe-se ser possível o parcelamento da dívida, caso seja requerido pelo gestor, conforme dispõe o art. 26 da Lei 8.443/1992: 
Art. 26 Em qualquer fase do processo, o Tribunal poderá autorizar o recolhimento parcelado da importância devida, na forma estabelecida no Regimento Interno, incidindo sobre cada parcela os correspondentes acréscimos legais. 
Parágrafo único. A falta de recolhimento de qualquer parcela importará no vencimento antecipado do saldo devedor.
1.44. As dificuldades reais apresentadas pelo gestor vieram desacompanhadas de documentação probante. No entanto, foram avaliadas possíveis dificuldades como a pandemia decorrente da Covid-19, o que não se aplica ao presente acaso concreto, no que se refere ao recorrente, pois os ofícios foram encaminhados anteriormente a esse período. Consideram-se atendidos os requisitos da Lei 13.655/2018 - LINDB.
1.45. Quando da aplicação da multa, o Plenário desta Corte, considerou os requisitos da LNDB em harmonia com o disposto na Lei 8.443/1992, art. 58, IV. 
1.46. Atente-se para o fato de terem sido mais de 18 meses sem resposta à diligência do TCU, mesmo com os devidos alertas da possibilidade de aplicação de pena multa, o que impôs aplicação do disposto do art. 58, IV, da Lei Orgânica do TCU: "não atendimento, no prazo fixado, sem causa justificada, a diligência do Relator ou a decisão do Tribunal" (grifos acrescidos) (peça 50, p. 16, item 74) .
1.47. Destaque-se que o fato de a documentação ter sido apresentada pela SMG não agravou a penalidade do recorrente nem foi óbice para o julgamento pela improcedência da representação.
1.48. Por fim, o responsável sustenta a invalidade do ato de comunicação processual do TCU, por ausência de ciência pessoal.
1.49. Segundo o art. 22, inciso I, da Lei 8.443/1992, as comunicações realizadas pelo Tribunal devem observar a forma estabelecida no Regimento Interno do TCU. O artigo 179, inciso II, do RI/TCU estabelece que as comunicações processuais far-se-ão mediante carta registrada, com aviso de recebimento que comprove a entrega no endereço do destinatário, comando reiterado nos artigos 3º, inciso III, e 4º, inciso II, da Resolução - TCU 170, de 30/6/2004, que disciplina a expedição das comunicações processuais pelo Tribunal de Contas da União.
1.50. Observa-se que não é necessária a entrega pessoal das comunicações processuais realizadas pelo TCU, razão pela qual o aviso de recebimento não precisa ser assinado pelo próprio destinatário. Assim, apenas quando não estiver presente o aviso de recebimento (AR) específico é que se verificará nos autos a existência de outros elementos que comprovem a ciência da parte.
1.51. Também não há que se falar em aplicação subsidiária das disposições contidas no Código de Processo Civil, pois a matéria é regulada por normativo específico desta Corte de Contas, editado no exercício de sua competência constitucional.
1.52. A validade de tal critério de comunicação processual é referendada pela jurisprudência deste Tribunal, conforme os Acórdão 14/2007-TCU-Primeira Câmara, 3.300/2007-1ª Câmara, 48/2007-2ª Câmara e 338/2007-Plenário. O entendimento desta Corte de Contas encontra amparo em deliberação do Plenário do Supremo Tribunal Federal, proferida em sede de agravo regimental em mandado de segurança (MS-AgR 25.816/DF, relator Ministro Eros Grau) , conforme excerto a seguir transcrito:
"EMENTA: AGRAVO REGIMENTAL. MANDADO DE SEGURANÇA. DESNECESSIDADE DE INTIMAÇÃO PESSOAL DAS DECISÕES DO TRIBUNAL DE CONTAS DA UNIÃO. ART. 179 DO REGIMENTO INTERNO DO TCU. INTIMAÇÃO DO ATO IMPUGNADO POR CARTA REGISTRADA, INICIADO O PRAZO DO ART. 18 DA LEI N. 1.533/51 DA DATA CONSTANTE DO AVISO DE RECEBIMENTO. DECADÊNCIA RECONHECIDA. AGRAVO IMPROVIDO.
1. O envio de carta registrada com aviso de recebimento está expressamente enumerado entre os meios de comunicação de que dispõe o Tribunal de Contas da União para proceder às suas intimações.
2. O inciso II do art. 179 do Regimento Interno do TCU é claro ao exigir apenas a comprovação da entrega no endereço do destinatário, bastando o aviso de recebimento simples". (grifos acrescidos) 
1.53. Assim, a notificação foi válida, porquanto realizada conforme o disposto no art. 179, inciso II, do RI/TCU e o AR referente ao ofício notificatório ter sido encaminhado para o endereço da SMS, conforme peças 12, 15, 21, 23, 54 e 56.
1.54. Dessa forma, conforme vasta jurisprudência exposta acima, a pena de multa aplicada ao recorrente pelo acórdão recorrido deve ser mantida em seus exatos termos.
CONCLUSÃO
Das análises anteriores, conclui-se que o recorrente não logrou ilidir a sua culpa pelo não atendimento a diversas comunicações processuais expedidas por esta Corte, devendo a multa do art. 54, IV, ser mantida a fim de demonstrar ao gestor que deve cumprir tempestivamente as diligências do TCU, o que proporciona a esta Corte o exercício pleno de sua competência constitucional.
1.55. Com base nessas conclusões, propõe-se o não provimento do recurso.
PROPOSTA DE ENCAMINHAMENTO
Ante o exposto, submete-se à consideração superior a presente análise do pedido de reexame interposto por George Antunes de Oliveira contra o Acórdão 914/2021-TCU-Plenário, propondo-se, com fundamento no art. 48 c/c os arts. 32 e 33 da Lei 8.443/1992:
a) conhecer do recurso e, no mérito, negar-lhe provimento;
b) dar ciência da deliberação ao recorrente bem como aos demais interessados".
	É o relatório.

não há.

Não atuou

PEDIDO DE REEXAME. MULTA APLICADA EM FACE DO NÃO ATENDIMENTO A DILIGÊNCIAS. RAZÕES INÁBEIS A ELIDIR A FALHA. CONHECIMENTO. NÃO PROVIMENTO.

REPRESENTAÇÃO (REPR)

Secretaria de Recursos (Serur)

Trata o presente processo de Representação autuada em cumprimento ao Acórdão 1842/2017-TCU-Plenário, sobre possível sobrepreço no âmbito do Contrato 67/2016, firmado pelo município de Natal/RN em decorrência da dispensa de licitação denominada Coleta de Preços 21/2016, que teve por objeto a contratação emergencial de empresa especializada na operacionalização das atividades administrativas e de apoio ao Serviço de Atendimento Móvel às Urgências.
2.	Por meio do Acórdão 914/2021-TCU-Plenário, o Tribunal decidiu considerar improcedente a Representação e aplicar multa ao Sr. George Antunes de Oliveira, ora recorrente, por injustificável não atendimento a diligências expedidas por esta Corte de Contas.
3.	Preliminarmente, conheço do pedido de reexame, porquanto preenchidos os requisitos de admissibilidade.
4.	Quanto ao mérito, acolho, como razões de decidir, a instrução produzida pela Serur.
5.	As alegações apresentadas pelo recorrente não são hábeis a justificar o reiterado e injustificável não atendimento a diligências deste Tribunal.
6.	Nem mesmo a pandemia da covid-19 serve de argumento para elidir ou amenizar a falha cometida pelo responsável. Os primeiros desatendimentos remontam ao ano de 2019, quando ainda não se conhecia o coronavírus (ofícios 2045/2019-TCU/Selog, de 14/8/2019 e 2046/2019-TCU/Selog, de 14/8/2019) .
7.	O Sr. George Antunes de Oliveira chegou a solicitar a prorrogação de prazo para o atendimento da diligência, que foi concedido por esta Corte de Contas, mas nenhuma resposta foi encaminhada ao TCU.
8.	Vale dizer, ademais, que o Relator registrou, no Voto que fundamentou o Acórdão que aplicou a multa ao recorrente, que " (...) a conclusão do trabalho fiscalizatório perpetrado por este Tribunal restou bastante prejudicada em decorrência das reiteradas e injustificadas negativas de responder às diversas diligências realizadas neste processo, (...) ".
9.	Em relação ao questionamento acerca do valor da multa, ressalta-se que a sanção foi infligida com fundamento no art. 58, inciso IV da Lei 8.443/1992, c/c o art. 268, IV do Regimento Interno do TCU, no valor de R$ 15.000,00, que estava compreendido dentro da margem de 5 a 50% do valor máximo estabelecido na lei, que era de R$ 67.854,38. Situando-se, portanto, por volta de 22% do valor máximo, a multa aplicada sopesou, nos termos da LINDB, os obstáculos e dificuldades vivenciados pelo gestor, ante a gravidade da infração cometida.
10.	Lembro, por fim, que o recorrente tem direito a solicitar, em qualquer fase do processo, o recolhimento do débito em até 36 vezes (art. 26 da Lei Orgânica do TCU e art. 217 do Regimento Interno) . 
	Ante o exposto, submeto à consideração deste Plenário a seguinte minuta de acórdão.
TCU, Sala das Sessões, em 8 de junho de 2022.
JORGE OLIVEIRA 
Relator